最  高  行  政  法  院  判  決
109年度上字第1170號
上  訴  人  和櫻記實業有限公司


代  表  人  黃奕穆              
訴訟代理人  桂齊恒  律師
被 上訴 人  經濟部智慧財產局


代  表  人  洪淑敏              
參  加  人  和光工業股份有限公司


代  表  人  許吉欽              
訴訟代理人  蔡億達  律師
上列當事人間商標異議事件，上訴人對於中華民國109年10月29
日智慧財產法院109年度行商訴字第49號行政判決，提起上訴，
本院判決如下：
　　主  文
上訴駁回。
上訴審訴訟費用由上訴人負擔。
　　理  由
一、事實概要：上訴人於民國106年8月24日以「和光及圖」商標
    ，指定使用於當時商標法施行細則第19條所定商品及服務分
    類表第20類鏡子等商品，向被上訴人申請註冊。經被上訴人
    審查，准列為註冊第1898295號商標（下稱系爭商標，如原
    判決附圖所示）。之後參加人以系爭商標有違商標法第30條
    第1項第10款及第14款規定，對之提起異議。經被上訴人審
    查認系爭商標申請註冊有違商標法第30條第1項第14款規定
    ，以108年11月27日中台異字第G01070310號商標異議審定書
    為系爭商標之註冊應予撤銷之處分（下稱原處分）。上訴人
    不服，循序提起行政訴訟，並聲明：撤銷原處分及訴願決定
    ，經智慧財產法院（110年7月1日更名為智慧財產及商業法
    院，下稱原審）以109年度行商訴字第49號行政判決（下稱
    原判決）駁回其訴後，提起本件上訴。
二、上訴人起訴主張及被上訴人暨參加人於原審之答辯，均引用
    原判決所載。
三、原審斟酌全辯論意旨及調查證據之結果，以：㈠查參加人於
    異議階段檢送之附件證據資料可知，參加人現為全球最大自
    動烘手機製造商，所產製之烘手機產品歷年來獲得諸多獎項
    ，並有報章雜誌等出版品予以報導，且參加人產品銷售範圍
    及於我國與全球80餘個國家，年營業額約達新臺幣（下同）
    3億6千萬元，並有諸多公益活動促進其企業形象及知名度。
    堪認於系爭商標申請註冊日（106年8月24日）前，參加人已
    廣為烘手機製造銷售相關事業及消費者所普遍認知，而達著
    名之程度。㈡系爭商標係由字體略經設計之中文「和光」及
    其左側四個兩兩並立之圓點設計圖所組成（如原判決附圖所
    示），是其圖樣上之中文「和光」與參加人之公司名稱特取
    部分「和光」幾近相同。㈢衡酌系爭商標含有參加人之法人
    名稱「和光」，而參加人於系爭商標申請註冊時已為著名法
    人，且系爭商標指定使用之「鏡子；化粧鏡；鍍銀玻璃（鏡
    子）；鏡磚；手持鏡子；衣架」商品，與參加人實際銷售之
    自動烘手機、給皂機等商品，均屬可裝設於衛浴空間而搭配
    使用之器具或設備，產製者及消費族群有重疊之處，且可能
    透過相同之行銷管道銷售，依一般社會通念及市場交易情形
    判斷，應具關連性等因素。縱如上訴人所陳其申請註冊系爭
    商標係出於善意，系爭商標之註冊客觀上仍有致相關公眾對
    其所表彰之商品來源與參加人產生聯想，或誤認上訴人與參
    加人間存在關係企業、授權關係、加盟關係或其他類似關係
    ，而有混淆誤認之虞，故被上訴人認有商標法第30條第1項
    第14款規定之適用，而作成原處分，尚無違誤等語，判決駁
    回上訴人在原審之訴。
四、本院經核原判決駁回上訴人在原審之訴，於法並無違誤。茲
    就上訴意旨，補充論斷如下：
　㈠按異議商標之註冊有無違法事由，除第106條第1項及第3項規
    定外，依其註冊公告時之規定，現行商標法第50條定有明文
    。系爭商標之申請日為106年8月24日，註冊公告日為107年2
    月16日，參加人於107年5月3日以據爭諸商標主張系爭商標
    有違商標法第30條第1項第10款及第14款規定，對之提起異
    議。案經被上訴人審查，認系爭商標有違商標法第30條第1
    項第14款規定，而為異議成立之處分。本件註冊及異議審定
    均在商標法101年7月1日施行後，無同法第106條第1項及第3
    項規定之適用，故本件關於系爭商標是否有異議事由，應否
    作成異議成立處分之判斷，應依系爭商標註冊公告時即105
    年11月30日修正公布、105年12月15日施行之商標法為斷。
    　　　　
　㈡商標法第30條第1項第14款規定：「商標有下列情形之一，不
    得註冊……十四、有著名之法人、商號或其他團體之名稱，有
    致相關公眾混淆誤認之虞者。但經其同意申請註冊者，不在
    此限。」本款規定所稱著名，指有客觀證據足以認定已廣為
    相關事業或消費者所普遍認知者；法人、商號或其他團體之
    名稱，指其特取名稱，亦為同法施行細則第31條及第32條所
    規定。又所謂「特取部分」係指法人、商號或其他團體成立
    時，取以為其名稱，以與他法人、商號或其他團體相區別，
    而彰顯其獨特主體地位之稱謂。
　㈢按證據之證明力如何或如何調查事實，事實審法院有衡情斟
    酌之權，苟已斟酌全辯論意旨及調查證據之結果，而未違背
    論理法則或經驗法則，自不得遽指為違法。經查，系爭商標
    指定使用之「鏡子；化粧鏡；鍍銀玻璃（鏡子）；鏡磚；手
    持鏡子；衣架」商品，與參加人實際銷售之自動烘手機、給
    皂機等商品，均屬可裝設於衛浴空間而搭配使用之器具或設
    備，產製者及消費族群有重疊之處，且可能透過相同之行銷
    管道銷售，依一般社會通念及市場交易情形判斷，應具關連
    性等因素，縱如上訴人所陳其申請註冊系爭商標係出於善意
    ，系爭商標之註冊客觀上仍有致相關公眾對其所表彰之商品
    來源與參加人產生聯想，或誤認上訴人與參加人間存在關係
    企業、授權關係、加盟關係或其他類似關係，而有混淆誤認
    之虞等情，業據原審論明，核無不合。原判決係依參加人於
    異議階段檢送附件4-1中華民國對外貿易發展協會網頁與專
    利列表、附件9參展資訊及附件12產品介紹等，認參加人公
    司名稱，並記載參加人為亞洲地區自動化衛浴產品之主要製
    造廠商，主要產品為烘手機、自動給皂機及自動芳香機等，
    行銷世界多國。另依附件5-1及申證25-1與25-2獎牌、獎狀
    及經濟日報102年11月8日報導「國家品牌玉山獎」得主文章
    一則，可認參加人公司名稱及其「EcoTap檯面式烘手機」、
    「環形高速烘手機」、「輕量高速烘手機」等產品於98年、
    100年至103年、105年、106年獲得傑出SBIR創意獎、「台灣
    精品獎」、「國家品牌玉山獎」、「金點設計獎」等獎項。
    再依異議申證21-1參加人102年7月至106年8月營業額統計表
    與申證21-2前揭統計期間之營業人銷售額與稅額申報書，及
    申證26之105年4月至106年7月參加人出口報單、申證27客戶
    信函及申證28-1與28-2產品裝設照片等，可見參加人年營業
    額約3億6千萬元，自動烘手機等商品有銷售至英國、美國及
    澳洲等國家及我國臺中國家歌劇院、京站等多個場所。並參
    酌附件7-1之106年2月18日自立晚報「朱立倫訪台灣精品大
    廠和光工業和多惠企業」報導及附件7-2及7-3朱立倫臉書貼
    文及新北市政府市政新聞一則、附件11之99年12月經濟部技
    術處出版之「超越雜誌」以「堅持研發朝烘手機龍頭寶座大
    步邁進」為題之報導、申證24-1至24-3之99年經濟部工業局
    編印之「贏在突破點 企業成功經驗分享輯」書籍節錄、附
    件6及附件10感謝狀及報導等證據資料，可知，參加人現為
    全球最大自動烘手機製造商，所產製之烘手機產品歷年來獲
    得諸多獎項，並有報章雜誌等出版品予以報導，且參加人產
    品銷售範圍及於我國與全球80餘個國家，年營業額約達3億6
    千萬元，並有諸多公益活動促進其企業形象及知名度。綜此
    ，堪認於系爭商標申請註冊日（106年8月24日）前，參加人
    公司已廣為烘手機製造銷售相關事業及消費者所普遍認知，
    而達著名之程度。業經原審依調查證據並斟酌全辯論意旨之
    結果依法認定，並詳述其得心證之理由，核與卷附證據相符
    ，核與論理法則及經驗法則無違，難謂有判決不適用法規、
    適用法規不當或判決不備理由之違法。原判決亦就上訴人在
    原審主張參加人以出口行銷為主，且商品上未標示其公司名
    稱，不能以該等事證認我國相關事業及消費者對參加人公司
    名稱已有普遍認知乙節，如何不足採之論證取捨等事項，於
    理由中詳為論斷，並無判決理由不備之違法。原判決據以維
    持原處分，依上說明，並無不合。上訴意旨主張「烘手機」
    商品與「衛浴設備」商品本非屬同一或類似商品，參加人若
    在烘手機商品獲得奬項，亦不得據此推論其於衛浴、家庭設
    備商品如鏡子、衣架等亦已為消費者所熟悉。參加人即使於
    101年「微小型企業─亮點企業獎」與103年「因產學合作」
    獲得「產學融合菁英表率」，其與法人名稱是否已達「著名
    」程度，亦無明顯關聯性。參加人雖提供報章雜誌，惟並無
    行銷數量、發行地區之相關資料可相互佐證，如何僅以寥寥
    可數之1篇新聞報導、1本「超越雜誌」與1本「贏在突破點
    」書籍之介紹，即認定已臻著名且廣為相關事業或消費者普
    遍認知？參加人一年在臺灣僅銷售3600至7200臺烘手機，臺
    灣消費者認知此一公司之比例明顯有限，又如何可逕認係臺
    灣地區著名法人？參加人之「FASTDRY」烘手機商品即使已
    銷售至海外，具有一定之市占率，充其量僅能認定「FASTDR
    Y」商標於其行銷範圍中，已為相關消費者所知悉，卻不能
    以此逕謂參加人之法人名稱在我國已達著名程度。原判決以
    參加人之「烘手機」商品獲得獎項，且商品主要銷售至國外
    地區，即認定參加人在「衛浴設備商品」具有相當知名度，
    為臺灣相關同業及消費者所熟知，有違經驗法則及理由不適
    用法規之違背法令云云，無非就原審取捨證據、認定事實之
    職權行使，任意指摘原判決有違背法令情事，以及就原判決
    已詳予論斷者，泛言未論斷，實不足採。  　
　㈣所謂判決理由矛盾，指判決所載理由前後牴觸或判決主文與
    理由不符之情形而言。查原判決論明：縱與上訴人交易、合
    作之廠商聲明自70幾年起，持續向上訴人購買「和光」、「
    和光HOCO」及「HOCO」商標之衛浴相關商品，渠等雖向上訴
    人採購商品多年，對於其交易之上訴人公司及商標商品不陌
    生，不會與參加人公司名稱產生混淆誤認，然不能排除上述
    以外之其他相關業者、消費者仍有產生混淆誤認之虞等語，
    核無理由矛盾之情事。上訴人主張原判決認上訴人已長期銷
    售「和光」、「和光HOCO」及「HOCO」商標之衛浴相關商品
    予合作廠商，該合作廠商對於上訴人之商標商品不陌生，不
    會與參加人公司名稱產生混淆誤認，足證上訴人商標商品在
    實際交易市場上已具有相當知名度，且為相關同業及消費者
    所熟悉，惟在判決書第25頁第11行又謂「不能排除上述以外
    之其他相關業者、消費者仍有產生混淆誤認之虞」，顯不符
    經驗及論理法則，判決理由前後矛盾云云，並無可採。
　㈤綜上所述，原判決駁回上訴人於原審之訴，並無違誤，上訴
    論旨仍執前詞，指摘原判決違背法令，求予廢棄，為無理由
    ，應予駁回。
五、據上論結，本件上訴為無理由。依智慧財產案件審理法第1
    條及行政訴訟法第255條第1項、第98條第1項前段，判決如
    主文。
中　　華　　民　　國　　111　年　　3  　 月　　 3　 　日
                    最高行政法院第四庭
                        審判長法  官  胡　方　新　
                              法  官　陳　國　成
                              法  官　蕭　惠　芳
                              法  官　曹　瑞　卿
                              法  官　林　惠　瑜

以  上  正  本  證  明  與  原  本  無  異
中　　華　　民　　國　　111 　年　　3 　　月　　3 　　日
　　　　　　　　　　　　　　　書記官　林　郁　芳